【裁判字號】    97,裁,798
【裁判日期】    970124
【裁判案由】    土地增值稅
【裁判全文】
最  高  行  政  法  院  裁  定
                                     97年度裁字第00798號
上  訴  人  甲○○
            丙○○
                          送達代收人  乙○○
                            北縣板橋市○○街61號
被 上訴 人  臺北縣政府稅捐稽徵處
代  表  人  丁○○
上列當事人間土地增值稅事件，上訴人對於中華民國96年6月21
日臺北高等行政法院95年度訴字第3239號判決，提起上訴，本院
裁定如下：
    主  文
上訴駁回。
上訴審訴訟費用由上訴人負擔。
    理  由
一、按對於高等行政法院判決之上訴，非以其違背法令為理由，
    不得為之，行政訴訟法第242條定有明文。依同法第243條第
    1項規定，判決不適用法規或適用不當者，為違背法令；而
    判決有同條第2項所列各款情形之一者，為當然違背法令。
    是當事人對於高等行政法院判決上訴，如依行政訴訟法第24
    3條第1項規定，以高等行政法院判決有不適用法規或適用不
    當為理由時，其上訴狀或理由書應有具體之指摘，並揭示該
    法規之條項或其內容；若係成文法以外之法則，應揭示該法
    則之旨趣；倘為司法院解釋或本院之判例，則應揭示該判解
    之字號或其內容。如以行政訴訟法第243條第2項所列各款情
    形為理由時，其上訴狀或理由書，應揭示合於該條項各款之
    事實。上訴狀或理由書如未依此項方法表明者，即難認為已
    對高等行政法院判決之違背法令有具體之指摘，其上訴自難
    認為合法。
二、本件上訴人對於高等行政法院判決上訴，雖以：系爭土地因
    參與區段徵收而發給之抵價地，其取得價格每平方公尺為52
    ,900元整，超過當期土地公告現值，故上訴人之先祖父之歷
    次移轉予被繼承人黃彬時，即依土地稅法第30條第2項規定
    ，以「以其自行申報之移轉現值為準」，亦即係以高於當期
    土地公告現值之前次移轉價格（每平方公尺為52,900元整）
    為其移轉現值。故此後該土地如有再移轉，其前次移轉價格
    ，應以每平方公尺為52,900元整為準，繼承後再移轉，其原
    地價不應以繼承之現值為限，系爭土地繼承之後，如仍一律
    應按繼承開始當期該土地之公告現值，作為其前次移轉現值
    ，勢必造成無漲價卻須歸公之不公平現象，顯不合理；財政
    部79年10月5日台財稅第790336801號函釋，純係揭示平均地
    權條例與土地稅法不重複課徵之立法意旨，故該函有無停止
    適用，與稅法之適用並無影響。且系爭發還抵價地之價額，
    豋載於登記簿上為「前次移轉現值」，已於民國88年4月間
    完成登記，揆諸稅捐稽徵法第1條之1後段之「有利於納稅義
    務人」及「信賴保護原則」，該以發還抵價地價額為「前次
    移轉現值」自仍應「適用之」，原審竟認同被上訴人以該前
    揭財政部函業經該部93年8月27日號令停止適用而否准援引
    ，其認事用法自有違背；系爭土地原係區段徵收申請發給折
    價抵付之抵價地，性質上亦屬「公有土地移轉」，上訴人持
    有之持分土地於繼承之後，繼承人報繳遺產稅後，卻使前次
    移轉現值「陡降」為每平方公尺14,000元，其後再移轉時，
    因原地價「陡降」又須多繳土地增值稅，反使繼承人遭到二
    度懲罰。綜上所述，基於無漲價不歸公原則及法律不得割裂
    使用原則，系爭土地於區段徵收發給抵價地之價額，既高於
    移轉當期公告土地現值，其在移轉時原地價之認定，自應以
    被繼承人黃彬獲配取得抵價土地之實際價額為準。原判決認
    事用法均有未洽等語，為其理由。本院經核其上訴狀所載內
    容，或係重述其在原審業經主張而為原判決摒棄不採之陳詞
    ，或係就原審取捨證據、認定事實之職權行使事項，任加指
    摘違誤，或係執其個人主觀之法律見解，就原審所為論斷或
    駁斥其主張之理由，泛言原判決不備理由及不適用法規或適
    用不當，而未具體表明原判決究竟有如何合於不適用法規或
    適用不當、或有行政訴訟法第243條第2項所列各款之情形，
    尚難認為已對原判決之如何違背法令有具體之指摘。依首揭
    規定及說明，應認其上訴為不合法，應予駁回。
三、依行政訴訟法第249條第1項前段、第104條、民事訴訟法第
    95條、第78條、第85條第1項前段，裁定如主文。
中    華    民    國    97    年    1     月    24    日
                    最高行政法院第二庭
                        審判長法官  高  啟  燦
                              法官  黃  本  仁
                              法官  黃  合  文
                              法官  廖  宏  明
                              法官  楊  惠  欽
以  上  正  本  證  明  與  原  本  無  異
中    華    民    國    97    年    1     月    25    日
                              書記官  邱  彰  德


司法院資訊處製作；財團法人民間司法改革基金會備份。
